【裁判字號】    96,聲,458
【裁判日期】    970122
【裁判案由】    返還擔保金
【裁判全文】
臺灣苗栗地方法院民事裁定               96年度聲字第458號
聲  請  人  甲○○
相  對  人  乙○○
                        號
上列聲請人聲請返還擔保金事件，本院裁定如下：
    主  文
聲請駁回。
聲請程序費用由聲請人負擔。
    理  由
一、本件聲請意旨略以：聲請人與相對人間聲請假處分事件，聲
    請人前遵本院95年度裁全字第2221號、臺灣高等法院臺中分
    院96年度抗字第67號民事裁定，為擔保假處分之執行，曾提
    供新臺幣（下同）288,000 元為擔保金，並經本院以96年度
    存字第283 號提存事件提存在案。茲因聲請人提起之本案訴
    訟，業經臺灣臺中地方法院以95年度訴字第2815號、臺灣高
    等法院臺中分院以96年度上易字第183 號判決聲請人全部勝
    訴確定，聲請人並已聲請撤銷上開假處分裁定，且撤回假處
    分之執行，為此聲請返還擔保金等語。
二、按應供擔保之原因消滅者或訴訟終結後，供擔保人證明已定
    20日以上之期間，催告受擔保利益人行使權利而不行使者，
    法院應依供擔保人之聲請，以裁定命返還其提存物或保證書
    ，民事訴訟法第104 條第1 項第1 、3 款定有明文；次按上
    開關於返還提存物之規定，於其他依法令供訴訟上之擔保者
    準用之，民事訴訟法第106 條規定甚明。是其所謂之「應供
    擔保之原因消滅者」，在釋明假處分之原因而供擔保之場合
    ，因其係擔保債務人因假處分所受之損害，故必待無損害發
    生，或債權人依假處分所保全之請求提起之本案訴訟全部勝
    訴確定，或就債務人所生之損害已經賠償時，始得謂供擔保
    之原因消滅（最高法院69年度臺抗字第286 號、93年度臺抗
    字第71號民事裁定參照）；而保全強制執行之假處分，係保
    全金錢請求以外請求之強制執行，故債權人所提起之本案訴
    訟，以金錢請求以外請求之給付之訴為限（最高法院95年度
    臺抗字第63號裁定可參）。又其所謂之「訴訟終結」，係指
    依假處分所保全之請求提起之本案訴訟終結；如供擔保人未
    提起本案訴訟時，則指假處分裁定及假處分執行程序均不存
    在者而言（最高法院92年臺抗第19號裁判要旨參照）。
三、經查：本件聲請人起訴確認第三人蘇坤明與相對人於94年11
    月22日就本院95年度裁全字第2221號、臺灣高等法院臺中分
    院96年度抗字第67號民事裁定附表所示之2 筆不動產應有部
    分各2 分之1 所成立之買賣關係不存在，並請求塗銷以該買
    賣為原因之所有權移轉登記，固經臺灣臺中地方法院以95年
    度訴字第2815號、臺灣高等法院臺中分院以96年度上易字第
    183 號判決聲請人全部勝訴確定，且聲請人所提起上開訴訟
    所主張之訴訟標的，與其聲請本件假處分所主張之事實亦為
    相同，惟該訴訟性質非屬以金錢請求以外請求之給付之訴，
    並無保全強制執行之必要，自非本件假處分之本案訴訟，揆
    諸前開規定及說明，本件不符民事訴訟法第104 條第1 項第
    1 款所規定之「應供擔保之原因消滅者」之情形，聲請人仍
    應依民事訴訟法第104 條第1 項第3 款之規定，於訴訟終結
    後（本件係指撤銷上開假處分裁定並撤回假處分強制執行程
    序後），定20日以上之期間，催告受擔保利益人即相對人行
    使權利之證明而相對人未行使，始得聲請返還提存物。從而
    ，聲請人聲請返還擔保金，不能准許，應予駁回。
四、依民事訴訟法第95條、第78條，裁定如主文。
中    華    民    國    97    年    1     月    22    日
                  民事庭法  官  伍偉華
以上正本係照原本作成。
如不服本裁定應於送達後10日內向本院提出抗告狀，並繳納抗告
費新臺幣1,000元。
                        書記官  黎東成
中    華    民    國    97    年    1     月    22    日


司法院資訊處製作；財團法人民間司法改革基金會備份。
